【裁判字號】    94,交訴,64
【裁判日期】    950124
【裁判案由】    公共危險
【裁判全文】
臺灣板橋地方法院刑事判決              94年度交訴字第64號
公  訴  人  臺灣板橋地方法院檢察署檢察官
被      告  甲○○
選任辯護人  林德川  律師
上列被告因公共危險案件，經檢察官提起公訴（94年度偵字第67
10號），本院判決如下：
    主  文
甲○○服用酒類，不能安全駕駛動力交通工具而駕駛，處有期徒
刑肆月，如易科罰金，以佰元折算壹日。又駕駛動力交通工具
肇事，致人受傷而逃逸，處有期徒刑陸月，如易科罰金，以佰
元折算壹日。應執行有期徒刑捌月，如易科罰金，以佰元折算
壹日。
    事  實
一、甲○○前於民國92年間，因犯酒醉駕車之公共危險案件（過
    失傷害部分未據告訴），經臺灣桃園地方法院92年度壢交簡
    字第1568號判處罰金15,000元，甫於93年5 月31日繳清罰金
    執行完畢（於本案未構成累犯）。詎猶不知悔改，於93年11
    月15日15時許，在新竹縣新豐地區，飲用酒類過量，明知其
    已達不能安全駕駛動力交通工具之狀態，竟不顧公眾之安危
    ，仍於同日19時許，駕駛車牌GP -7789號碼號之自用小客車
    ，自新竹縣新豐車站附近出發，迄於同日21時49分許，駕車
    沿臺北縣新莊市○○路轉往環河路方向行駛，本應注車前狀
    況，並隨時採取必要安全措施，及駕駛人飲用酒類後其吐氣
    所含酒精濃度超過每公升0.25毫克時不得駕車，而依當時情
    形，又無不能注意之情形，竟疏於注意對向適有蘇鴻基騎乘
    車牌號碼FPA-091 號重型機車由瓊林路往新泰路方向直行，
    甲○○車輛車頭竟直接迎面撞擊蘇鴻基所騎機車，致蘇鴻基
    受有血胸、左側股骨頸骨折、肱骨折、左側第三趾骨折之傷
    害（過失傷害部分未據告訴）。甲○○明知其酒後駕車肇事
    已使人受傷，竟未立即報警處理，亦未將蘇鴻基送醫治療或
    提供任何救護措施，而另基於肇事逃逸之犯意，棄車逃離現
    場，經警據報到場處理，並依該自用小客車車牌號碼循線通
    知甲○○至臺北縣政府警察局新莊分局交通分隊說明案情，
    甲○○到案後，於93年11月16日凌晨2 時9 分許，由警員對
    其施以呼氣測試，發現其呼氣後酒精濃度仍高達每公升0.20
    毫克，而查悉上情。
二、案經臺北縣政府警察局新莊分局報告臺灣板橋地方法院檢察
    署檢察官偵查起訴。
    理  由
一、按刑事訴訟法第159 條第1 項雖規定，被告以外之人於審判
    外之言詞或書面陳述，除法律有規定外，不得作為證據。惟
    同法第159 條之5 第1 、2 項已規定，經當事人於審判程序
    同意作為證據，法院審酌該言詞陳述或書面陳述作成時之情
    況，認為適當者，亦得為證據。當事人、代理人或辯護人於
    法院調查證據時，知有第159 條第1 項不得為證據之情形，
    而未於言詞辯論終結前聲明異議者，視為有前項之同意（指
    同條第1 項之同意作為證據），此乃第159 條第1 項所容許
    ，得作為證據之例外規定之一。經查，本案被告甲○○、辯
    護人及檢察官於言詞辯論終結前，均未就所調查之證據主張
    有刑事訴訟法第159 條第1 項不得為證據之情形，是本案經
    調查之證據均有證據能力，合先敘明。
二、訊據被告甲○○固坦承其於前揭時、地飲用酒類後駕車肇事
    致被害人蘇鴻基受傷等情不諱，然矢口否認有何肇事逃逸犯
    行，並辯稱；伊於車禍發生當時，因未攜帶行動電話，故沿
    臺北縣新莊市○○路尋找公用電話，以便報警，在邊走邊找
    之情況下，終於在臺北縣新莊市○○路457 號處找公用電話
    ，並即撥打119 電話報告肇事現場及有人受傷需要救護車，
    爾後即返回肇事現場，歷時約30至40分鐘，當伊返抵現場時
    ，現場已處理完畢，伊所駕自小客車被移到路邊，經伊詢問
    附近之人始知被害人已被送往新莊新泰醫院，伊遂趕至新泰
    醫院探望，經該醫院告知已轉至林口長庚醫院，其後伊與家
    人聯絡，得知新莊交通分隊通知約談伊，伊即自行前往新莊
    交通分隊接受訊問，絕無肇事逃逸之意云云。經查：
(一)、被告於93年11月15日19時許，在新竹縣新豐地區，飲用酒類
    後，駕駛前揭自用小客車，自新竹縣新豐車站附近出發，迄
    於同日21時49分許，駕車沿臺北縣新莊市○○路轉往環河路
    方向行駛，疏未注意對向適有被害人騎乘上開重型機車由瓊
    林路往新泰路方向直行，被告疏於注意車前狀況，並隨時採
    取必要安全措施，而以其車輛車頭直接迎面撞擊對向由被害
    人所騎機車肇事等情，業據被告於警詢、偵訊及本院審理時
    坦承不諱，並有被害人於警詢時證述屬實，復有呼氣酒精濃
    度測試紀錄、道路交通事故調查報告表(一)(二)及道路交通事故
    現場圖各1 份及現場照片10幀等件附卷足憑。被害人受有血
    胸、左側股骨頸骨折、肱骨折、左側第三趾骨折之傷害等情
    ，亦有長庚紀念醫院出具之診斷證明書1 紙存卷可稽。而按
    汽車駕駛人飲用酒類後其吐氣所含酒精濃度超過每公升0.25
    毫克者，不得駕車，道路交通安全規則第114 條第2 款定有
    明文。又按刑法第185 條之3 服用酒類不能安全駕駛而駕駛
    之公共危險罪，其立法目的乃在藉抽象危險犯之構成要件，
    以嚇阻酒後駕車危害道路交通安全，故其構成要件係以「抽
    象危險犯」為前提，不以發生具體危險為必要，同時參考德
    國、美國之認定標準，對於酒精濃度呼氣已達每公升0.55毫
    克（即0.55MG/L）或血液濃度達0.11％以上，肇事率為一般
    正常人之10倍，認已達「不能安全駕駛」之標準，此有法務
    部於88年5 月10日邀集交通部、行政院衛生署、內政部警政
    署、中央警察大學等單位相關人員召開之研商訂定刑法第18
    5 條之3 服用毒品、麻醉藥品、酒類或其他相類之物，不能
    安全駕駛交通工具之認定標準會議結論可參。而汽車駕駛人
    飲酒後，會降低對光線之適應能力，削弱其對於路況及車前
    狀況辨識之正確性，亦使神經反應遲鈍，致使駕駛人駕車時
    無法適切操控車輛，因此酒後駕車，對一般往來之公眾及駕
    駛人自身皆具有高度危險性，此為智識健全之人所可認識者
    ，且酒後不應駕車之觀念，復已透過教育、宣導及各類媒體
    廣為介紹傳達各界週知多年，故被告對於酒後不能駕車，及
    酒醉駕車之危險性，應有相當之認識。再按食後飲酒其呼氣
    酒精代謝率為每小時0.050 至0.114MG/L ，平均為0.075MG/
    L ，此有內政部警政署刑事警察局89年12月21日（89）刑鑑
    字第198913號函附卷可稽。查被告於93年11月16日凌晨2時9
    分許，由警員對其施以呼氣測試，發現其呼氣後酒精濃度仍
    高達每公升0.20毫克，有酒精測定紀錄表1 紙存卷可稽。而
    被告自承其飲酒後係於93年11月15日19時許，在新竹縣新豐
    火車站附近駕車，距其接受呼氣酒精濃度測定時間已間隔逾
    7 個小時，則換算其於駕車彼時之呼氣酒精濃度約為每公升
    0.725 毫克（MG/L），則其肇事率為一般人之10倍以上。況
    且，其服用酒類後駕車，已有無法辨識前方車前狀況及採取
    必要安全措施，直接迎面撞擊對向由被害人所騎乘之機車肇
    事之情況發生，其駕駛行為明顯異常，足認其因酒後注意力
    、反應力、感知能力、駕駛能力均降低，已達不能安全駕駛
    動力交通工具之程度甚明。是以，被告服用酒類不能安全駕
    駛動力交通工具而駕駛之犯行部分，事證明確，堪以認定。
(二)、訊據證人即被害人蘇鴻基於警詢時證稱：伊所騎機車車頭前
    輪與被告所駕車輛前保險桿碰撞，而伊撞到汽車擋風玻璃，
    整個人彈到被告汽車前方，人車倒地，碰撞之撞擊力道及聲
    響均很大，車禍發生後有路人替伊擦傷口的血，但被告並沒
    有下車察看伊的傷勢就離開現場等情明確（見偵查卷第15至
    20頁）；復觀諸卷附交通事故現場照片可知（見偵查卷第29
    至33頁），被告所駕前揭車輛之前保險桿、引擎蓋及擋風玻
    璃均有嚴重凹陷毀損，被害人所騎機車則係倒臥在該車輛前
    方，足證兩車碰撞肇事當時之撞擊力道甚大，衡情被告應已
    知悉其駕車肇事致被害人受傷非小。又證人即到場處理警員
    陳政宏於偵查及本院審理時具結後證述稱：伊係於當日22時
    許到場處理，彼時肇事者已不在現場，只剩下傷者及救護人
    員，還有二輛肇事車輛，伊在現場處理費時將近一小時，將
    車輛移動至路邊，並通知拖吊場將車子移至新莊拖吊場，迄
    至伊處理完畢離開現場止，伊均未見汽車駕駛人出面，直到
    伊回分隊後，才依車牌號碼請三重分局警員通知被告家人轉
    告被告到案說明，而被告是於事發後2至3小時後，始到分隊
    說明等情綦詳（見偵查卷52頁、本院卷第72至75頁）。且被
    告並不否認其於撞到被害人肇事後未立即下車察看以究明被
    害人所受傷害程度，亦未與被害人交談以確認被害人所需救
    護措施乙節。足認被告係在明知其肇事致被害人受傷後，仍
    未留在現場施以救護及等待警員到場處理而逕行離開甚明。
(三)、雖被告於警詢時辯稱：伊未留在現場係因跑至距案發現場約
    2 百公尺遠處之公用電話撥打119 ，以聯絡救護車到場救護
    事宜云云，並具狀向本院陳報其於肇事後用以撥打119 公用
    電話（編號0000000 號）所在位置之地址暨照片各1 紙以資
    佐證。然查：臺北縣政府消防局於93年11月15日即本件交通
    事故發生當日，共計接獲7 通報案電話，而該7 通電話均非
    以公用電話撥打乙節，此有臺北縣政府消防局94年4 月27日
    北消指字第094001 1361 號函附【救護案類】受理記錄單、
    中華電信股份有限公司臺灣北區電信分公司台北西區營運處
    服務中心94年5 月23（94）北西服一密字第722 號函各1 份
    在卷可證。又查，前揭肇事路段即新莊市○○路與豐年街口
    附近2 百公尺範圍內，共設置有9 具公用電話，此業據中華
    電信股份有限公司臺灣北區電信分公司台北西區營運處以94
    年8 月15日北西一客字第94D9100093號函覆本院並檢附該9
    具公用電話設置明細表1 紙在卷可稽，復經本院就該紙公用
    電話設置明細表所列9 具公用電話之編號、號碼、用戶名稱
    、設置地址、代表人等紀錄，一一與被告所陳報之前揭公用
    電話編號及設置地址比對結果，並未發現有相吻合者。再者
    ，被告所陳報之上開公用電話（編號0000000 號）係設置在
    新莊市○○路457 號，距離肇事現場約有1 公里遠，此有臺
    北縣政府警察局新莊分局94年10月28日北縣警新刑字第0940
    027952號函附車禍現場與公用電話相距位置圖暨現場附近公
    用電話照片8 幀存卷足憑，則被告於警詢時指陳其係跑到距
    離肇事地點約2 百公尺處撥打公用電話乙節，顯與其於本院
    審理時所陳該公用電話所在位置相距甚遠，其前後說詞已有
    所矛盾。又觀諸前揭公用電話設置明細表即可知，沿著新莊
    市○○路或豐年街上，在距離肇事現場2 百公尺內，設置之
    公用電話多達9 具，其中更有設置在24小時營業之便利商店
    門口者，而便店商店燈火通明，衡情一般路人應可輕易找到
    並使用，則倘被告有意尋找公用電話以撥打119 到場救護被
    害人，衡情其僅需在肇事地點附近沿上開二條馬路找尋公用
    電話撥打即可，焉有需捨近求遠，轉彎走至1 公里外之新泰
    路上的公用電話處撥打之理？此顯係與常理有違。況且，依
    前揭位置圖所示，在肇事地點附近既不乏商店住家，則倘若
    被告有意立即救護被害人，為免送醫救治時機有所延誤，衡
    情其祇需走向附近商店住家借用家用電話撥打即可，焉有需
    無端耗時30至40分鐘往返找尋公用電話之理？此亦悖於常理
    。綜上，足認被告於肇事後離開現場，並非為了撥打119 聯
    絡救護車到場救護被害人。被告前揭所辯，顯與事實不相符
    ，應係臨訟卸責之詞，委無可採。而縱令被告事發後間隔30
    至40分鐘後確有重返肇事現場，此亦無從解免其肇事致人受
    傷之彼時未即時採取必要救護措施而逃逸之罪責。本案被告
    肇事致人受傷而逃逸之犯行，事證亦臻明確，洵堪認定。
二、核被告所為，係犯刑法第185 條之3 飲用酒類不能安全駕駛
    動力交通工具而駕駛罪、第185 條之4 駕駛動力交通工具肇
    事致人受傷而逃逸罪。本案起訴書雖已敘及被告有飲用酒類
    不能安全駕駛車輛而駕駛之犯行，惟漏未引用刑法第185 條
    之3 之罪名，此部分業經公訴人於本院審理時蒞庭補陳該起
    訴法條，併此敘明。又上開二罪，犯意各別，行為互殊，應
    予分論併罰。爰審酌被告智識程度、其前已因犯酒醉駕車之
    公共危險案件，經法院判處罰金15,000元確定，猶不知戒慎
    悔悟，復於飲酒後猶執意駕駛汽車，嚴重威脅路上其他人之
    人車安全，又經換算其駕車上路之呼氣酒精濃度值約為每公
    升0.725 毫克，且肇事造成他人身體、財產之損害程度非小
    ，而其肇事後不思救助被害人，反逃逸離去，被害人因此受
    有延誤救助之風險，枉顧被害人性命安全，兼衡被告雖坦承
    飲酒駕車肇事致被害人成傷，並已與被害人達成和解（有臺
    北縣新莊市調解委員會調解書1 份在卷可按），惟犯後仍飾
    詞否認其有肇事逃逸之態度等一切情狀，各量處如主文所示
    之刑，並均諭知易科罰金之折算標準，及定其應執行之刑，
    亦諭知易科罰金之折算標準，以示懲儆。
據上論斷，應依刑事訴訟法第299 條第1 項前段，刑法第185 之
3 、第185 之4 、第41條第1 項前段、第2 項、第51條第5 款，
罰金罰鍰提高標準條例第2 條，判決如主文。
本案經檢察官陳孟黎到庭執行職務。
中    華    民    國    95    年    1     月    24    日
                  交通法庭審判長法  官  徐蘭萍
                                法  官  林漢強
                                法  官  林淑婷
以上正本證明與原本無異。
如不服本判決應於送達後10日內向本院提出上訴狀。
                                書記官  廖貞音
中    華    民    國    95    年    1     月    24    日
附錄本案論罪科刑法條：
中華民國刑法第185條之3
服用毒品、麻醉藥品、酒類或其他相類之物，不能安全駕駛動力
交通工具而駕駛者，處一年以下有期徒刑、拘役或三萬元以下罰
金。
刑法第185條之4：
駕駛動力交通工具肇事，致人死傷而逃逸者，處六月以上五年以
下有期徒刑。


司法院資訊處製作；財團法人民間司法改革基金會備份。
